【裁判字號】    98,交聲,3584
【裁判日期】    981231
【裁判案由】    交管條例聲異
【裁判全文】
臺灣板橋地方法院交通事件裁定      98年度交聲字第3584號
原處分機關  交通部公路總局臺北區監理所板橋監理站
異  議  人
即受處分人  甲○○
上列異議人因違反道路交通管理處罰條例案件，對於交通部公路
總局臺北區監理所板橋監理站於民國98年9 月23日以板監裁字第
裁41-C00000000號違反道路交通管理事件裁決書所為之處分，聲
明異議，本院裁定如下：
        主  文
異議駁回。
        理  由
一、異議意旨略以：本件裁決書僅憑當時執勤員警一人，在混亂
    之路段（於一百公尺左右即設置三個紅綠燈），有如亂槍打
    鳥般，盲目舉發，即一口咬定異議人闖紅燈，不符常理與科
    學辦案之精神，本件無人證或相片、錄影帶等物證，且警員
    開單舉發時並未告知異議人應到案之日期及處所，然舉發違
    反道路交通管理事件通知單上竟記載已告知異議人應到案日
    期及處所等文字，異議人不服上開裁決書所為處分，爰聲明
    異議云云。
二、按汽車（包括機器腳踏車）駕駛人，行經有燈光號誌管制之
    交岔路口闖紅燈者，處新臺幣（下同）1 千8 百元以上5 千
    4 百元以下罰鍰；汽車駕駛人違反上揭規定者，並記違規點
    數3 點；道路交通管理處罰條例第53條第1 項、第63條第1
    項第3 款分別定有明文。次按行為人有違反道路交通管理處
    罰條例之情形者，應填製舉發違反道路交通管理事件通知單
    ，並於被通知人欄予以勾記，當場舉發者，通知聯應填記駕
    駛人或行為人姓名、性別、出生年月日、地址、身分證統一
    編號及車主姓名、地址、車牌號碼、車輛種類。被查獲之駕
    駛人或行為人為受處分人時，應於填記通知單後將通知聯交
    付該駕駛人或行為人簽名或蓋章收受之；拒絕簽章者，仍應
    將通知聯交付該駕駛人或行為人收受，並記明其事由及交付
    之時間；拒絕收受者，應告知其應到案時間及處所，並記明
    事由與告知事項，視為已收受，違反道路交通管理事件統一
    裁罰基準及處理細則第11條第1 項第1 款亦定有明文。又按
    道路交通管理處罰條例第9 條第1 項規定：「本條例所定罰
    鍰之處罰，行為人接獲違反道路交通管理事件通知單後，於
    15日內得不經裁決，逕依第92條第3 項之罰鍰基準規定，向
    指定之處所繳納結案；不服舉發事實者，應於15日內，向處
    罰機關陳述意見；其不依通知所定期限前往指定處所聽候裁
    決，且未依規定期限繳納罰鍰結案或向處罰機關陳述意見者
    ，處罰機關得逕行裁決之。」而依道路交通管理處罰條例第
    92條第3 項規定授權訂定之「違反道路交通管理事件統一裁
    罰基準表」，係以「應到案期限內及逾越應到案期限之日數
    『繳納罰鍰』或『到案聽候裁決』（含陳述意見）」作為裁
    罰基準，其中就違反道路交通管理處罰條例第53條第1 項規
    定之違規行為，在交通工具為機器腳踏車部分，在應到案期
    限內繳納或到案聽候裁決者，罰鍰金額係1 千8 百元，逾越
    應到案期限30日內繳納罰鍰或聽候裁決者，罰鍰金額係2 千
    7 百元，逾越應到案期限30日以上60日以內，繳納罰鍰或聽
    候裁決者，罰鍰金額係3 千6 百元，逾越應到案期限60日以
    上，繳納罰鍰或聽候裁決者，罰鍰金額係4 千5 百元。再按
    交通警察掣單舉發違反道路交通管理處罰條例所列之違規事
    實，本質上為行政處分，係公務員基於職務上之權力，依法
    就特定之具體事件所為具有公法上效果之單方行政行為，基
    於公務員為公法上行為具有公信力之原則，該行政處分當可
    被推定為真正，其據以依法處分之事實認定亦推定為正確，
    本此公信原則，立法者賦予行政機關制定違反道路交通管理
    事件統一裁罰基準及處理細則，使執勤警員得當機處分，以
    達其維護交通秩序、安全之行政目的，反之，若謂公務員一
    切行政行為均須預留證據以證其實，則國家行政必窒礙難行
    ，據此，刑事訴訟法就犯罪證據有關之規定中與屬行政秩序
    罰之交通違規裁罰本質不合之部分，自不在準用之列。是若
    無證據足資證明執勤警員之舉發有誤或有捏造事實違法取締
    之情事，則執勤警員本其維護交通秩序、安全職責所為之舉
    發，自應受到合法、正確之推定。
三、經查：
  (一)、本件異議人甲○○於98年4 月23日17時21分許，騎乘車牌
      號碼LPE-201 號重型機車，沿臺北縣中和市○○路往保生
      路方向行駛，途經臺北縣永和市○○路與仁愛路306 巷之
      交岔路口時，因闖紅燈（仁愛路直行）違規，經臺北縣政
      府警察局永和分局新生派出所執勤警員潘志偉攔停，並填
      製臺北縣政府警察局北縣警交大字第C00000000 號舉發違
      反道路交通管理事件通知單（下稱舉發通知單）當場舉發
      ，異議人當場表示拒絕簽章收受，舉發警員告知異議人應
      到案之日期及處所後，於上開舉發通知單上收受通知聯者
      簽章欄記載「當事人拒簽收」，異議人未繳納罰鍰，亦未
      於應到案期限內前往到案處所聽候裁決，迄98年8 月16
      日始提出申訴，原處分機關函請舉發單位調查結果，認異
      議人確有駕車行經有燈光號誌管制之交岔路口闖紅燈之違
      規情形，乃於98年9 月23日以板監裁字第裁41-C00000000
      號違反道路交通管理事件裁決書（下稱裁決書），依道路
      交通管理處罰條例第53條第1 項、第63條第1 項第3 款（
      裁決書漏引第3 款）及違反道路交通管理事件統一裁罰基
      準表之規定，裁處異議人罰鍰4 千5 百元，並記違規點數
      3 點，異議人於收受裁決書後於98年9 月25日提起異議等
      情，有上開舉發通知單、申訴書、臺北縣政府警察局永和
      分局98年8 月31日北縣警永交字第0980027822號函、上開
      裁決書、聲明異議狀各1 份在卷可考，合先敘明。
  (二)、異議人甲○○不爭執其於98年4 月23日17時21分許，騎乘
      車牌號碼LPE-201 號重型機車，沿臺北縣永和市○○路往
      保生路方向行駛，於通過仁愛路與仁愛路306 巷之交岔路
      口時，為執勤警員潘志偉攔停並填製上開舉發通知單當場
      舉發之事實，惟矢口否認有闖紅燈之違規行為，辯稱：警
      員潘志偉站立之位置有盲點，該處停車位停滿車輛，警員
      只能看到一個紅綠燈，不能看到二個紅綠燈，證人距離交
      岔路口也不止一百公尺左右云云（見本院98年11月4 日訊
      問筆錄）。惟證人潘志偉於本院訊問時具結證稱：「98年
      4 月23日17時21分，異議人騎重型機車在臺北縣永和市○
      ○路306 巷前，因為他闖紅燈我才將之攔停。因為他闖的
      紅燈是在仁愛路與仁愛路306 巷的交叉路口，他當時是沿
      著仁愛路上行駛，是中和往臺北縣永和市崇光百貨方向行
      駛，我當時是騎乘機車在對向的仁愛路306 巷前的另一個
      紅綠燈在等紅燈，距離異議人約有一百公尺左右。（法官
      問：你在異議人的對向如何判斷異議人闖紅燈？）當時我
      要騎的時候，我站的方向可看到異議人通過的燈號確定是
      紅燈，因為已經亮了約三秒左右，異議人才通過該路口。
      （法官問：當時天候狀況如何？）晴天，視線良好。（法
      官問：當時與異議人同向的車輛情形為何？）當時的車輛
      只有異議人他一部機車經過而已。（法官問：你攔停異議
      人之後，異議人有何表示？）異議人當時表示可不可以罰
      輕一點，我仍依法開罰，我開完罰單之後要交給異議人，
      他表示他不收罰單。（法官問：在異議人拒收罰單後，你
      有無告訴異議人到案時間及處所？）都有，在罰單上我也
      有敘明。（法官問：當時你如何告訴異議人應到案的處所
      ？）我告訴他至板橋市監理所。當時我是告訴他因為他不
      收罰單，所以我就口頭告訴他應到案的處所及應到案的時
      間及日期。（異議人問：我當時問你，如果我拒簽罰單，
      紅單是否會給我，你是否回答會？）我當時說他要到板橋
      監理站繳款，板橋監理站會給他紅單讓他去繳款。」、「
      （法官問：請你確認你當時的確有清楚看到異議人闖越的
      交叉路口的燈號已經是紅燈？）非常確定是紅燈。」（見
      本院98年11月4 日訊問筆錄）。按當時警員潘志偉係執行
      交通管理勤務而舉發違反道路交通管理處罰條例所列之違
      規事實，本質上為行政處分，依首揭說明，該行政處分所
      認事實當可被推定為真正。又按交通案件所需之舉證狀態
      均稍縱即逝，除有恰好為警員拍照存證外，事後均無法還
      原現場狀態，故舉發當時現場之執勤警員自屬交通案件之
      重要證人，而觀諸卷內並無任何證據足資懷疑證人潘志偉
      有捏造事實違法取締之不法情事，再參酌警員執行公務時
      ，本身即受有行政懲處責任之監督，其到庭具結作證，更
      係以刑事責任擔保其證言之真實性，本件舉發警員既已到
      庭證述如上，且證人與異議人間無任何嫌隙，當不至甘冒
      偽證罪責之風險，僅為罰鍰處分即蓄意構陷異議人，其證
      言無顯著瑕疵或與事實不符之處，是證人潘志偉之上開證
      詞應堪採信。
  (三)、舉發通知單係用以通知被舉發之駕駛人交通違規之事實，
      若警員當場舉發時，駕駛人知悉其遭舉發之違規事實，雖
      被舉發人拒絕簽收舉發通知單，如警員已告知其應到案之
      日期及處所，並記明事由與告知事項，即視為被舉發人已
      收受舉發通知單，違反道路交通管理事件統一裁罰基準及
      處理細則第11條第1 項第1 款定有明文，已如前述。本件
      異議人拒絕簽收上開舉發通知單時，警員潘志偉已告知異
      議人違規事項及應到案日期暨處所，復於舉發通知單上載
      明異議人拒絕簽收與告知事項，已生視為異議人收受該舉
      發通知單之法律效果；異議人空言辯稱：警員潘志偉未告
      知應到案之日期及處所，且表示舉發通知單會寄送異議人
      云云，尚難憑採。又異議人提出之光碟1 片，其內容係異
      議人事後至上揭道路拍攝錄製之影像，並非舉發當時之現
      場情形，自不能資為有利於異議人之證明，附此敘明。
四、綜上所述，本件異議人確有於上揭時、地騎乘重型機車行經
    有燈光號誌管制之交岔路口闖紅燈之違規事實，原處分機關
    援引道路交通管理處罰條例第53條第1 項、第63條第1 項（
    漏引第3 款，茲補正）規定，並依違反道路交通管理事件統
    一裁罰基準表，以異議人逾應到案期限60日以上，未繳納罰
    鍰或聽候裁決為由，裁處異議人罰鍰4 千5 百元，並記違規
    點數3 點，核無不合，本件異議為無理由，應予駁回。
據上論斷，應依道路交通管理處罰條例第87條第2 項，道路交通
案件處理辦法第19條，裁定如主文。
中     華     民     國    98    年    12   月   31   日
                臺灣板橋地方法院交通法庭
                            法  官  樊季康
以上正本證明與原本無異
如不服本裁定應於送達後5日內向本院提出抗告狀
                            書記官  陳秀慧
中    華    民    國    99    年    1     月    5     日

司法院資訊處製作；財團法人民間司法改革基金會備份。
